【裁判字號】    97,易,638
【裁判日期】    970826
【裁判案由】    詐欺
【裁判全文】
臺灣臺南地方法院刑事判決               97年度易字第638號
公  訴  人  臺灣臺南地方法院檢察署檢察官
被      告  戊○○
上列被告因詐欺案件，經檢察官提起公訴（九十七年度偵字第四
四０五號）及移送併案審理（臺灣臺南地方法院檢察署九十七年
度偵字第六六四七號），本院判決如下：
    主  文
戊○○幫助犯詐欺取財罪，處有期徒刑肆月，如易科罰金，以新
臺幣壹仟元折算壹日。
    事  實
一、戊○○因缺款花用，於民國九十六年十二月間看報紙刊登租
    賃課本廣告，即撥打電話與對方聯繫，對方即表示欲以新臺
    幣二千元之代價租用帳戶，使用一星期。戊○○明知將個人
    銀行帳戶、金融卡（含密碼）等資料提供他人使用而成為人
    頭帳戶，依一般社會生活之通常經驗，本可預見將成為不法
    集團收取他人受騙款項之用，而幫助他人從事詐欺犯罪，竟
    仍不違背其本意，基於幫助詐欺之接續犯意，同意租用其所
    申辦帳戶，即於九十六年十二月五日前往位於臺南市○○區
    ○○路一段三六八號京城商業銀行安南分行申辦帳號000
    000000000號帳戶存款簿、金融卡等資料，並於當
    日前往約定地點安平國中對面運河旁走道處將上開帳戶存款
    簿、金融卡（含密碼）及印章等資料交付真實姓名、確實年
    籍均不詳之成年人，並收受二千元，復於翌日仍在該處交付
    其所申辦華南商業銀行西臺南分行帳戶000000000
    000號帳戶存簿、印章及金融卡（含密碼）等資料予真實
    真實姓名、確實年籍均不詳之成年人，並又收受二千元。該
    犯罪集團成員取得戊○○前開二帳戶資料後，即供其作為存
    、提、匯款之用，而以此方式幫助該犯罪集團向他人詐取財
    物。嗣該犯罪集團於取得上開銀行帳戶後，其成員遂意圖為
    自己不法之所有，（一）於九十六年十二月十五日上午九時
    三十分許，撥打電話予己○○，佯稱為ＭＯＭＯ購物電視臺
    之工作人員，因其電視購物設定錯誤為分期付款，導致每月
    均會自帳戶內扣款，需進行更正等語，致己○○陷於錯誤，
    遂依該詐騙集團成員指示至自動櫃員機進行操作，並因對方
    指示以英文畫面進行操作，而將其帳戶內之款項二萬三千一
    百二十三元轉入戊○○前開華南商業銀行西臺南分行帳戶內
    ，旋即為詐騙集團成員提領一空。（二）於九十六年十二月
    十五日晚間九時許，丁○○於住處內接獲詐騙集團成員電話
    ，佯稱其網路購物付費方式有問題，須轉帳二萬九千九百八
    十三元至戊○○前開華南商業銀行西臺南分行帳戶內，丁○○即陷於錯誤，而依詐騙集團成員指示將前述金額轉帳入戊○○華南商業銀行帳戶內，並即為詐騙集團成員提領。（三
    ）於同日晚間九時三十分許，乙○○接獲詐騙集團成員電話
    ，佯稱為兆豐國際商業銀行行員，因其之前在東森購物臺購
    買遊戲機，所繳付費用另轉入約定帳戶內，乙○○因而陷於
    錯誤，而依詐騙集團成員指示至自動櫃員機進行操作，而將
    其存款六千七百八十九元轉入戊○○前開華南銀行帳戶內，
    並立即遭詐騙集團成員提領。（四）於九十六年十二月十七
    日，丙○○○轉接獲詐騙集團成員電話，佯稱其身分證遭冒
    用，需將帳戶內存款均提領出並轉存入安全帳戶內等語，致
    丙○○○陷於錯誤，而將款項均提領出後，並將其中金額四
    十八萬八千元存入戊○○申辦之京城銀行安南分行帳戶內，
    並為詐騙集團成員提領。嗣經上開受詐騙人經查詢後發覺有
    異而報警處理，始循線查悉上情。
二、案經臺南市警察局第三分局、第二分局報請臺灣臺南地方法
    院檢察署檢察官偵查起訴暨併案審理。
    理  由
一、上開犯罪事實，業據被告戊○○於本院準備程序期日及審理
    中坦承不諱，且經證人即被害人乙○○、己○○、丁○○、
    莊陽金枝等人分別於警詢中指證明確，並有前開被害人所提
    出之郵政自動櫃員機交易明細表七紙、彰化銀行匯款回條聯
    、臺中地方法院行政凍結管收執行命令一紙等資料在卷可憑
    ，此外，並有華南商業銀行西臺南分行於九十七年一月九日
    以（９７）華西臺字第五號函所附被告開戶基本資料、存款
    往來明細表，及京城商業銀行被告開戶資料、客戶存提紀錄
    單各一份均在卷可稽，綜上，足認被告前開自白與事證相符
    ，堪以採信。
二、按金融機構接受客戶申請一般存款帳戶之現況，絕大多數不
    須任何條件，亦無須任何費用，即任何人均可辦理金融帳戶
    存摺使用，如無特殊理由，實無借用或租用他人存摺使用之
    必要。而金融存摺事關存款人個人財產權益之保障，倘有不
    明之金錢來源，甚而攸關個人法律上之責任，其專有性甚高
    ，除非本人、與本人具有信賴關係或其他特殊原因，難認有
    何流通使用之可能，一般人均有妥為保管防阻他人任意使用
    之認識。縱使特殊情況偶有交付他人使用之需，亦必然深入
    瞭解用途及合理性後，再行提供以使用，方符常情。且該等
    專有物品如落入不明人士手中，而未加以闡明正常用途，極
    易被利用為與財產有關之犯罪工具，此為吾人依一般生活認
    知所易於體察之常識。又非有正當理由，竟提供金錢代價徵
    求或租用他人之帳戶，則客觀上可預見其目的，係供為某筆
    資金之存入，後再行領出之用，且該筆資金之存入及提領過
    程係有意隱瞞其流程或避免行為人身分曝光之用意，一般人
    本於一般認知能力均甚易於瞭解。而一般詐欺集團即常以向
    不特定人收購金融帳戶存摺之方法而從事如同本案之詐欺或
    恐嚇取財犯罪模式，報章、雜誌、電視等媒體亦常有報導。
    本件被告何知存摺、提款卡等有關個人財產、身分之物品，
    倘淪落於不明人士手中，極易被利用為與財產有關之犯罪工
    具，竟仍將其存摺、提款卡（含密碼）及印章等物交付告知
    予與其身分上不具密切關係之人，顯然對於該帳戶將作為不
    法使用，有所認知，是雖卷內事證並無積極證據證明被告知
    悉該詐欺集團將如何犯罪，而無法於本件認定被告有與該詐
    欺集團實施恐嚇取財犯行之共同犯意聯絡，惟被告既對金融
    帳戶交付他人使用，可能遭持以從事財產犯罪有所認知，其
    有幫助他人犯詐欺取財罪之不確定犯罪故意甚明。從而，本
    案被告事證明確，其幫助詐欺取財及幫助恐嚇取財之犯行堪
    以認定。
三、論罪科刑之判斷：
（一）按刑法上之幫助犯，係對於犯罪與正犯有共同之認識，而
      以幫助之意思，對於正犯資以助力，而未參與實施犯罪之
      行為者而言，最高法院七十五年度臺上字第一五０九號、
      八十八年度臺上字第一二七０號判決意旨可資參照。是如
      未參與實施犯罪構成要件之行為，而係出於幫助之意思提
      供助力，即屬幫助犯，而非共同正犯。又被告係基於一個
      提供帳戶供詐欺集團使用之犯意，先後交付上開二個帳戶
      予詐騙集團成員作為提存工具使用，時空密接，為接續犯
      ，而被告所提供帳戶之幫助行為，同時幫助詐欺集團詐騙
      前述被害人乙○○、己○○、丁○○及丙○○○等人之財
      物，係一行為而觸犯四個幫助詐欺取財既遂罪，為想像競
      合犯，應以幫助詐欺取財既遂罪之一罪論斷。再起訴書雖
      未敘及上開被告提供華南商業銀行西臺南分行帳戶部分，
      惟此部分與起訴之部分既有單純一罪關係，應為起訴效力
      所及，本院自得併為審理。再被告係幫助他人犯罪，應依
      刑法第三十條第二項之規定，按正犯之刑減輕之。
（二）爰審酌被告提供帳戶供詐欺集團詐騙他人財物，危害社會
      正常交易安全，增加被害人尋求救濟之困難，並使犯罪之
      追查趨於複雜，及其犯罪之動機、目的、手段、被害人之
      人數暨遭詐騙金額，未與被害人和解及犯罪後被告於本院
      審理時始坦承犯行等一切情狀，量處如主文所示之刑，並
      諭知易科罰金之折算標準，以資懲儆。
據上論斷，應依刑事訴訟法第二百七十三條之一第一項、第二
百九十九條第一項前段，刑法第三十條第一項、第二項、第三
百三十九條第一項、第五十五條前段、第四十一條第一項前段，
刑法施行法第一條之一，判決如主文。
本案經檢察官甲○○到庭執行職務。
中    華    民    國    97    年    8     月    26    日
                  刑事第十二庭  法  官  程克琳
以上正本證明與原本無異。
如不服本判決，應於收受送達後10日內向本院提出上訴書狀，其
未敘述上訴之理由者並得於提起上訴後20日內向本院補提理由書
（均須按他造當事人之人數附繕本）。
                                書記官  曾美滋
中    華    民    國    97    年    8     月    26    日
附錄本案所犯法條
刑法第339條：
意圖為自己或第三人不法之所有，以詐術使人將本人或第三人之
物交付者，處5年以下有期徒刑、拘役或科或併科1千元以下罰金
。
以前項方法得財產上不法之利益或使第三人得之者，亦同。
前二項之未遂犯罰之。


司法院資訊處製作；財團法人民間司法改革基金會備份。
